臺灣臺中地方法院刑事判決　　　　　　　96年度易字第2552號
公　訴　人　臺灣臺中地方法院檢察署檢察官
被　　　告　乙○○
選任辯護人　曾耀聰律師
上列被告因詐欺案件，茲經檢察官提起公訴（95年度偵字第2107
4號、96年度偵字第432號），嗣被告於準備程序中就被訴事實為
有罪之陳述後，經本院合議庭裁定認為宜由受命法官獨任行簡式
審判程序審理，判決如下：
    主  文
乙○○幫助連續意圖為自己不法之所有，以詐術使人將本人之物
交付，處有期徒刑陸月，如易科罰金，以新臺幣壹仟元折算壹日
，減為有期徒刑參月，如易科罰金，以新臺幣壹仟元折算壹日。
緩刑貳年。
    犯罪事實及理由
一、犯罪事實：乙○○可預見金融帳戶係個人理財之重要工具，
    關係個人財產、信用之表徵，一般人利用他人名義之金融帳
    戶，常與詐欺取財之犯罪密切相關，且取得他人存摺之目的
    ，在於收取贓款及掩飾犯行不易遭人追查，又對於提供帳戶
    之行為本身，雖無引發他人萌生犯罪之確信，但仍不顧他人
    所可能遭受之危險，竟基於縱若有人持以犯詐欺取財罪亦不
    違反其本意之幫助犯意，因其經濟困難，於民國95年5月間
    某日，在臺中市北屯區某巷內，將如附表所示之活期存款帳
    戶存摺、提款卡、印章及密碼，以每本帳戶新臺幣（下同）
    3000元代價，出售並交付予真實姓名、年籍不詳之成年男子
    （其中附表編號3、4所示之存款帳戶係不知情之乙○○之子
    柯毅明申請後，交予乙○○保管，柯毅明部分業經臺灣臺中
    地方法院檢察署檢察官於96年3月29日以95年度偵字第28779
    號、96年度偵緝字第836號不起訴處分確定），而得款1萬20
    00元。嗣該名真實姓名、年籍不詳之成年男子於取得如附表
    所示帳戶之存摺、提款卡、印章及密碼後，隨即提供該等帳
    戶予詐騙集團成員作為詐財之匯款帳戶使用。詐騙集團成員
    於取得前開金融帳戶後，遂基於意圖為自己不法之所有，以
    詐術使人將本人之物交付之犯意，而先後為下列詐欺犯行：
(一)、於95年8月16日上午11時許，詐騙集團某成員撥打電話向丙○○謊稱為「陳育明」醫師，因經濟有困難需要用錢，要向
    丙○○借貸5萬元，致使丙○○誤信為真，陷於錯誤，依照
    該詐騙集團成員指示，於同日下午3時30分許，匯款5萬元至
    附表編號2帳戶內，事後丙○○發覺有異，始知受騙。
(二)、於95年8月23日下午1時30分許，詐騙集團某成員撥打電話予
    丁○○，向其謊稱係上司「林芳美」主任，因「林芳美」父
    親玩股票需要用錢，要向丁○○借貸3萬元，致使丁○○誤
    信為真，陷於錯誤，依照該詐騙集團成員指示，於同日下午
    2時7分許，以自動櫃員機轉帳3萬元至附表編號1之帳戶內，
    事後丁○○發覺有異，始知受騙。
(三)、於95年8月29日下午1時30分許，詐騙集團某成員撥打電話予
    甲○○，向其謊稱身分遭冒用申請電話，需將存款匯至安全
    帳戶，致使甲○○誤信為真，陷於錯誤，依照該詐騙集團成
    員指示，於翌日上午11時許，匯款7萬元至附表編號3之帳戶
    內，事後甲○○發覺有異，始知受騙。
(四)、於95年9月30日晚間8時許，詐騙集團某成員撥打電話予戊○○，向其謊稱先前在拍賣網站購得之裙子，因操作自動櫃員
    機匯款時，誤按約定帳號，需至提款機前重新操作，致使戊○○誤信為真，陷於錯誤，依照該詐騙集團成員指示，於同
    日晚間8時3分，以自動櫃員機轉帳2萬9987元至附表編號4之
    帳戶內，事後戊○○發覺有異，始知受騙。
二、證據名稱：
(一)、被告乙○○於本院準備程序及審理時之自白。
(二)、證人即被害人丁○○於警詢、偵查及本院審理時之證述、丙○○於警詢及本院審理時之證述（附於本院審理卷）；及證
    人即被害人甲○○、戊○○於警詢及本院審理時之證述、證
    人柯毅明於偵查中之證述（附於本院96年度易字第2626號刑
    事卷）。
(三)、合作金庫商業銀行沙鹿分行95年9月8日合金沙存字第095000
    5772號函暨所附具之開戶資料明細、95年10月5日合金沙存
    字第0950006239號函、96年3月22日合金沙存字第096000132
    1號函暨所附具之交易明細表、第七商業銀行股份有限公司
    95年9月4日七沙鹿字第09500005487號函暨所附具之開戶基
    本資料、交易往來明細、被害人丁○○所提出之土地銀行自
    動櫃員機存戶交易明細表、被害人丙○○所提出之郵政跨行
    匯款申請書各乙份附卷可參（見本院審理卷）；彰化銀行沙
    鹿分行95年9月15日彰沙字第1553號函暨所附具之開戶資料
    、交易明細、合作金庫商業銀行沙鹿分行96年1月31日合金
    沙存字第0960000529號函暨所附具之開戶資料、交易明細、
    被害人甲○○所提出之陽信商業銀行匯款收執聯、存摺交易
    明細、被害人戊○○所提出之中華郵政公司自動櫃員機交易
    明細表各乙份附卷可參（見本院96年度易字第2626號刑事卷
    ）。
三、論罪科刑部分：
(一)、被告出售前開帳戶供詐欺集團使用，被告對前開帳戶可能會
    被利用作犯罪工具，有所預見，既對前開犯罪構成事實，預
    見其發生而其發生並不違背其本意，依刑法第13條第2項之
    規定，亦應以故意論，且被告以幫助他人犯罪之意思，為提
    供前開帳戶之詐欺取財犯罪構成要件以外之行為，應為詐欺
    取財之幫助犯。是核被告所為，係犯刑法第30條第1項前段
    、第339條第1項之詐欺取財罪。被告幫助詐欺集團，以詐術
    使人將本人之物交付，為幫助犯，爰依刑法第30條第2項之
    規定減輕其刑。被告提供上開帳戶給犯罪集團使用，並接續
    致被害人丙○○、丁○○、甲○○、戊○○受害，係一行為
    而觸犯數罪名，為想像競合犯，應依刑法第55條前段之規定
    ，從，從一情節較重者即被害人甲○○受詐騙之幫助詐欺取
    財犯行處斷。被告提供附表編號3、4所示之帳戶供詐騙集團
    使用，並造成被害人甲○○、戊○○遭詐欺取財之犯罪事實
    ，雖未據公訴人於本件提起公訴，惟與本件已起訴之部分具
    有想像競合犯之裁判上一罪關係，為起訴效力所及，本院自
    得一併加以審理，併此敘明。爰審酌被告因經濟困難，一時
    失慮，而出售前開帳戶之犯罪動機、目的，出售前開帳戶供
    犯罪使用，破壞犯罪查緝工作、影響社會治安及金融秩序，
    惟念及其本身並未實際參與本案詐欺取財之犯行，責難性較
    小，出售帳戶所獲不法利益非鉅，被告犯後已坦承犯行，態
    度良好等一切情狀，量處如主文所示之刑，併諭知易科罰金
    之折算標準。
(二)、按幫助犯係從屬於正犯而成立，以正犯已經犯罪為要件，故
    幫助犯並非其幫助行為一經完成，即成立犯罪，必其幫助行
    為或其影響力持續至正犯實施犯罪始行成立，有關追訴權時
    效，告訴期間等，亦自正犯完成犯罪時開始進行，是否合乎
    減刑要件，有無減刑條例等相關法律之適用，亦應以該時點
    為準據（最高法院86年度臺上字第22號判決參照）。是本件
    正犯犯罪時間為95年8月16日、同年月23日、同年月30日及
    同年9月30日，均係在96年4月24日以前，合於中華民國九十
    六年罪犯減刑條例第2條第1項第3款、第3條第1項第15款之
    減刑條件，爰減其宣告刑如主文所示之刑，併諭知易科罰金
    之折算標準，以示懲儆。被告前未曾受有期徒刑以上刑之宣
    告，有臺灣高等法院被告前案紀錄表附卷可稽，其因一時失
    慮，致犯本罪，且犯後坦承犯行，並分別與被害人丁○○、
    戊○○及甲○○達成和解，有本院96年度中調字第841、842
    號調解筆錄及和解書各1份在卷足憑，深知悔誤，經此次科
    刑教訓後，當益知警惕，信應無再犯之虞，因認其所受宣告
    之刑，以暫不執行為適當，爰併予宣告緩刑2年，以勵來茲
    ，而啟自新。
(三)、至上開被告販賣附表編號3、4所示之帳戶資料部分，經臺灣
    臺中地方法院檢察署檢察官另以96年度偵字第10373號起訴
    ，由本院96年度易字第2626號審理，亦由本股承辦，就此部
    分因被告於本院審理時坦承，此部分帳戶資料與本件已起訴
    被告販賣附表編號1、2所示之帳戶資料部分，係同時間、地
    點，提供予真實姓名、年籍不詳之成年男子使用等語明確（
    見本院96年6月28日審理筆錄），且被害人甲○○、戊○○
    遭詐騙集團詐騙之時間，與被害人丙○○、丁○○遭詐騙之
    時間相隔甚近，且無其他積極證據足以證明被告係分次出售
    附表所示之帳戶，則此部分顯與已起訴部分具有想像競合犯
    裁判上一罪之關係，已如前述，且經本院於審理中依職權查
    知，是此部分雖未據起訴，然依刑事訴訟法第267條之規定
    ，應為起訴效力所及，本院自得併予審理，附此敘明。
據上論斷，應依刑事訴訟法第273條之1第1項、第299條第1項前
段、第310條之2，刑法第30條第1項、第2項、第339條第1項、第
55條前段、第41條第1項前段、第74條第1項第1款，刑法施行法
第1條之1第1項、第2項前段，中華民國九十六年罪犯減刑條例第
2條第1項第3款、第7條、第9條，判決如主文。
中　　華　　民　　國　　96　　年　　10　　月　　5 　　日
                        臺灣臺中地方法院刑事第五庭
                        　　法　官  劉麗瑛
上正本證明與原本無異。
如不服本判決，應於收送達後10日內向本院提出上訴書狀（應敘
述具體理由並附繕本）。
上訴書狀如未敘述理由，應於上訴期間屆滿後20日內補提理由書
於本院。
                            書記官  王玟
中　　華　　民　　國　　96　　年　　10　　月　　5 　　日
附錄論罪科刑法條：
中華民國刑法第339條第1項
意圖為自己或第三人不法之所有，以詐術使人將本人或第三人之
物交付者，處五年以下有期徒刑、拘役或科或併科一千元以下罰
金。
【附表】
┌──┬────┬────────┬────────┬──┐
│編號│帳戶申請│銀            行│帳            號│備註│
│    │人      │                │                │    │
├──┼────┼────────┼────────┼──┤
│ 1  │乙○○  │合作金庫商業銀行│0000000000000000│    │
│    │        │沙鹿分行        │                │    │
├──┼────┼────────┼────────┼──┤
│ 2  │乙○○  │第七商業銀行股份│0000000000000   │    │
│    │        │有限公司        │                │    │
├──┼────┼────────┼────────┼──┤
│ 3  │柯毅明  │彰化商業銀行沙鹿│000-000000000000│    │
│    │        │分行            │00              │    │
├──┼────┼────────┼────────┼──┤
│ 4  │柯毅明  │合作金庫商業銀行│0000000000000000│    │
│    │        │沙鹿分行        │                │    │
└──┴────┴────────┴────────┴──┘
